【裁判字號】    99,聲,742
【裁判日期】    990812
【裁判案由】    聲請沒收保證金
【裁判全文】
臺灣新竹地方法院刑事裁定               99年度聲字第742號
聲  請  人  臺灣新竹地方法院檢察署檢察官
具  保  人  甲○○原名：甘秋.
被      告  乙○○
上列具保人因被告違反毒品危害防制條例案件，經檢察官聲請沒
入保證金（99年度執聲沒憲字第59號），本院裁定如下：
    主  文
甲○○繳納之保證金新臺幣伍萬元，沒入之。
    理  由
一、聲請意旨略以：上列具保人甲○○（原名：甘秋金）因被告
    乙○○違反毒品危害防制條例案件，經臺灣新竹地方法院法
    官指定之保證金額新臺幣（下同）5 萬元，出具現金保證後
    ，將被告停止羈押，茲因該被告逃匿，依刑事訴訟法第118
    條之規定，應沒入具保人繳納之保證金（本院98年刑保字第
    20 號 ），爰依同法第121 條第1 項規定聲請沒入具保人繳
    納之保證金等語。
二、按具保之被告逃匿，保證金已繳納者，沒入之，刑事訴訟法
    第118 條第1 項定有明文；又前開沒入保證金，以法院之裁
    定行之，刑事訴訟法第118 條第1 項、第121 條第1 項定有
    明文。次按被告、自訴人、告訴人、附帶民事訴訟當事人、
    代理人、辯護人、輔佐人或被害人為接受文書之送達，應將
    其住所、居所或事務所向法院或檢察官陳明；前項之陳明，
    其效力及於同地之各級法院，刑事訴訟法第55條第1 項、第
    2 項分別定有明文，是依當事人陳報之居所送達文書，自屬
    於法有據。又送達文書，除本章有特別規定外，準用民事訴
    訟法之規定；送達於應受送達人之住居所、事務所或營業所
    行之；送達於住、居所、事務所或營業所不獲會晤應受送達
    人者，得將文書付與有辨別事理能力之同居人或受僱人；送
    達不能依前2 條規定為之者，得將文書寄存送達地之自治或
    警察機關，並作送達通知書兩份，1 份黏貼於應受送達人住
    居所、事務所、營業所或其就業處所門首，另一份置於該送
    達處所信箱或其他適當位置，以為送達；寄存送達自寄存之
    日起，經10日發生效力，刑事訴訟法第62條、民事訴訟法第
    136 條第1 項、第137 條、第138 條第1 項、第2 項分別定
    有明文。是於法送達僅須符合對被告之住、居所、事務所、
    營業所之一處所為送達或補充送達或寄存送達之規定，即屬
    合法傳喚被告，而不以同時對被告之住、居所、事務所、營
    業所等處併為傳喚通知為必要自明。而全戶遷離戶籍地，未
    於法定期間申請遷徙登記，無法催告，經房屋所有權人、管
    理機關、地方自治機關申請或無人申請時，戶政事務所得將
    其全戶戶籍暫遷至戶政事務所，戶籍法第50條第1 項亦有明
    定。而被告逃匿與否，係屬事實之認定，實務上向戶籍地為
    傳喚、拘提，係因被告以設定住所之意思申報其戶籍，即以
    其外部行為表示有居住在該處所之意思，故除其別有陳報外
    ，自應以其戶籍地址為送達處所，以究明被告實際所在，據
    以認定其有無逃匿之事實；若該戶籍地址非被告主動申報，
    而係行政機關本其戶籍管理目的，所為之行政措施，則被告
    主觀上並無設定住所於該地之意思，在客觀上亦無設定、居
    住之行為，自無向該處送達之必要，亦難指未向該處（戶政
    事務所）為傳喚、拘提，不得認定被告有逃亡之事實。
三、經查：
（一）本件被告乙○○因違反毒品危害防制條例案件，前經本院
      法官指定保證金5 萬元，由具保人甲○○繳納保證金後，
      已將被告停止羈押在案。嗣被告所犯前開毒品危害防制條
      例案件，經本院於98年5 月4 日以98年度審訴字第18號判
      決就被告所犯6 次施用第一級毒品犯行各判處有期徒刑6
      月、就其所犯6 次施用第二級毒品犯行各判處有期徒刑2
      月，並定應執行刑為有期徒刑2 年，經被告上訴臺灣高等
      法院後，經該院於98年8 月21日以98年度上訴字第2548號
      判決上訴駁回，復經被告就上開所犯6 次施用第一級毒品
      犯行向最高法院提起上訴中，至其所犯6 次施用第二級毒
      品犯行，因不得上訴，已於98年8 月21日確定在案，該部
      分6 次施用第二級毒品犯行並經臺灣高等法院於98年11月
      30 日 以98年度聲字第3340號裁定定應執行刑為有期徒刑
      6 月，如易科罰金，以1,000 元折算1 日，並於99年1 月
      26日確定，有前開判決、裁定及臺灣高等法院被告前案紀
      錄表在卷可參。
（二）嗣由臺灣新竹地方法院檢察署（下稱新竹地檢署）通知被
      告到案執行，分別將執行傳票送達被告先前陳報位於「新
      竹縣竹東鎮○○街149 巷4 號」之住處及「新竹縣竹東鎮
      ○○街156 巷61號」之居所，皆因未獲會晤本人，亦無受
      領文書之同居人或受僱人，均寄存送達於竹東派出所，復
      經新竹地檢署檢察官命司法警察分別至被告上開兩住址執
      行拘提，均拘提未果；另經新竹地檢署通知具保人帶同被
      告到案執行，仍未見被告到案執行，經新竹地檢署於99年
      7 月22日以99年竹檢國執憲緝字1039號發布通緝等情，有
      新竹地檢署99年度執更字第221 號執行傳票送達證書、拘
      票暨拘提報告書、新竹地檢署99年3 月22日竹檢國執憲99
      執更221 字第08004 號命具保人帶同被告到庭函暨送達證
      書、具保人之戶役政資料、本院收受訴訟案款通知（繳納
      保證金通知單）、刑事保證金收入收據等資料影本及臺灣
      高等法院被告前案紀錄表各乙份在卷可憑。是被告顯於執
      行中有逃匿之事實，已堪認定。
（三）至本件被告雖於98年11月13日將戶籍遷至「新竹縣竹東鎮
      ○○街89號」即新竹縣竹東鎮戶政事務所，此有被告之戶
      役政連結作業系統1 紙附卷可參，然依首揭說明，被告前
      於本院及高院審理時係陳報上開「新竹縣竹東鎮○○街14
      9 巷4 號」、「新竹縣竹東鎮○○街156 巷61號」住址，
      有本院98年度審訴字第18號準備程序筆錄及簡式審判筆錄
      各1 份及本院公務電話紀錄表在卷可參，故本件已就被告
      先前陳明之地址為送達，即生合法送達之效力，況被告之
      戶籍地址雖遭遷移至戶政事務所，此乃經房屋所有權人申
      請後，經戶政事務所將其全戶戶籍暫遷至竹東鎮戶政事務
      所，亦有新竹縣竹東鎮戶政事務所99年8 月2 日竹縣東戶
      字第0990001875號函在卷可憑，是此僅係行政作業之處置
      ，非被告有將戶籍遷至戶政事務所並設定住所於該址之意
      思，是本件毋庸再向被告戶籍地即該戶政事務所為送達。
（四）末查，被告及具保人目前均未在監在押，有本院調閱被告
      及具保人最新之臺灣高等法院在監在押全國紀錄表各1 份
      在卷可按，是被告戶籍既經遷移至戶政事務所，實無從再
      予查知被告現在何處，堪認具保之被告已經逃匿，依前揭
      說明，自應將具保人繳納之上開保證金沒入之。
三、爰依刑事訴訟法第220條，裁定如主文。
中    華    民    國    99    年    8    月     12    日
                  刑事第五庭    法  官   林佑珊
以上正本證明與原本無異。
如不服本裁定，應於裁定送達後5日內向本院提出抗告狀。
中    華    民    國    99    年    8     月    12    日
                                書記官   蕭惠婷

司法院資訊處製作；財團法人民間司法改革基金會備份。
